臺灣臺南地方法院刑事判決　　　　　　　100年度訴字第981號
公　訴　人　臺灣臺南地方法院檢察署檢察官
被　　　告　康夏溢
上列被告因違反毒品危害防制條例案件，經檢察官提起公訴（
100年度營毒偵字第110號），被告於審理期日就被訴事實為有罪
陳述，本院聽取當事人之意見後，經合議庭裁定進行簡式審判程
序，並判決如下：
    主  文
康夏溢施用第一級毒品，累犯，處有期徒刑拾月，扣案之第一級
毒品海洛因（驗後淨重合計為壹點陸伍公克）、第二級毒品甲基
安非他命（驗後淨重為零點零柒參公克）均沒收銷燬之，另扣案
之玻璃球吸食器壹組、新品夾鏈袋柒個、盛裝前揭第一、二級毒
品之空外包裝袋共捌個，均沒收。
    事  實
一、康夏溢前於民國88年間，曾因施用毒品案件，經臺灣臺南地
    方法院裁定令入戒治處所施以強制戒治，於89年5月4日停止
    戒治釋放出所，於89年12月2日因停止戒治期滿未經撤銷視
    為執行完畢。復於受前揭強制戒治處分執行完畢並釋放後之
    5 年內即94年間，再因施用毒品案件經同院以94年度訴字第
    1646號判處有期徒刑1年確定，於96年4月26日執行完畢，嗣
    其仍未戒絕毒癮，再因施用毒品案件經臺灣高等法院臺南分
    院以97年度上訴字第50號判決判處有期徒刑1年4月確定，於
    98年6月16日因縮刑期滿假釋出監，於98年9月11日假釋期滿
    未經撤銷視為執行完畢。詎其猶不知悔改，復再基於施用第
    一、二級毒品之犯意，於100年5月17日上午8時許，在臺南
    市柳營區八翁里八老爺39之27號，以將第一級毒品海洛因及
    第二級毒品甲基安非他命同時置入玻璃球吸食器內燒烤後吸
    食煙霧之方式，同時施用第一級毒品海洛因及第二級毒品甲
    基安非他命共1次。嗣於同日上午10時25分許，因另案經通
    緝，為警在上址當場緝獲，並經附帶搜索後，扣得第一級毒
    品海洛因7包（毛重共計3.15公克，驗後淨重合計為1.65 公
    克）及第二級毒品甲基安非他命1包（毛重0.28公克，驗後
    淨重為0.073公克）、玻璃球吸食器1組及新品夾鏈袋7個等
    物，而知悉上情。
二、案經臺南市政府警察局新營分局報請臺灣臺南地方法院檢察
    署檢察官偵查起訴。
    理  由
一、本件被告康夏溢所犯為死刑、無期徒刑、最輕本刑為三年以
    上有期徒刑以外之罪，亦非屬高等法院管轄之第一審案件，
    其於準備程序進行中，先就被訴事實為有罪之陳述，經法官
    告知簡式審判程序之旨，並聽取公訴檢察官之意見後，依刑
    事訴訟法第273條之1第1項、第273條之2等規定，裁定由受
    命法官獨任進行簡式審判程序，且不受同法第159條第1項、
    第161條之2、第161條之3、第163條之1及第164條至第170條
    所規定證據能力認定及調查方式之限制，合先敘明。
二、前開事實，業經被告康夏溢於本院審理時自白不諱，而被告
    於100年5月17日上午11時38分經其同意後為警所採集之尿液
    ，經送往臺灣檢驗科技股份有限公司以酵素免疫分析法EIA
    篩檢及氣相層析質譜儀GC／MS檢驗之結果，確呈現嗎啡及甲
    基安非他命之陽性反應，此有灣檢驗科技股份有限公司所出
    具之濫用藥物檢驗報告、採取尿液名冊編號對照表各1紙（
    警卷第17頁、偵查卷第25頁參見）。此外，並有疑似海洛因
    之粉末7包、疑似甲基安非他命之白色結晶1包，及玻璃球吸
    食器1組、新品夾鏈袋7個等物扣案可證。此外，前揭疑似第
    一級毒品之粉末及第二級毒品甲基安非他命之白色結晶，經
    分別送往法務部調查局濫用藥物實驗室及高雄市立凱旋醫院
    鑑定之結果，確認確有第一級毒品海洛因（驗後淨重合計為
    1.65公克，空包裝總重合計為1.75公克）及第二級毒品甲基
    安非他命（驗餘淨重為0.073公克）無誤，此有法務部調查
    局100年6月16日調科壹字第10023013720號鑑定書及高雄市
    立凱旋醫院濫用藥物成品檢驗鑑定書各1份在卷可稽（偵查
    卷第19、28頁參見）。再按海洛因、甲基安非他命係由嗎啡
    、甲基安非他命經化學合成而製得，經施用進入人體後，因
    代謝而分解又生成嗎啡、甲基安非他命，因此施用海洛因、
    甲基安非他命後，由尿液檢驗結果仍為嗎啡、甲基安非他命
    反應。是以，被告自白於前揭時間、地點同時施用第一、二
    級毒品海洛因、甲基安非他命，而其採尿化驗之結果亦呈現
    施用海洛因、甲基安非他命後之代謝物即嗎啡、甲基安非他
    命陽性反應，乃屬科學上合理之現象，足認被告前揭任意性
    之自白核與事證相符，應堪予採信。
三、復按92年7月9日修正公布、93年1月9日施行之毒品危害防制
    條例第20條、第23條將施用毒品之刑事處遇程序，區分為「
    初犯」及「5年內再犯」、「5年後再犯」；依其立法理由之
    說明：「初犯」，經觀察、勒戒或強制戒治後，應為不起訴
    處分或不付審理之裁定，經觀察、勒戒或強制戒治執行完畢
    釋放後，「5年內再犯」者，因其再犯率甚高，原實施之觀
    察、勒戒及強制戒治既已無法收其實效，爰依法追訴或裁定
    交付審理，至於經觀察、勒戒或強制戒治執行完畢釋放後，
    「5年後再犯」者，前所實施之觀察、勒戒或強制戒治已足
    以遮斷其施用毒品之毒癮，為期自新及協助其斷除毒癮，仍
    適用「初犯」規定，先經觀察、勒戒或強制戒治之程序。從
    而依修正後之規定，僅限於「初犯」及「5年後再犯」2種情
    形，始應先經觀察、勒戒或強制戒治程序；倘被告於5年內
    已再犯，經依法追訴處罰，縱其第3次（或第3次以上）再度
    施用毒品之時間，在初犯經觀察、勒戒或強制戒治執行完畢
    釋放5年以後，已不合於「5年後再犯」之規定，且因已於「
    5年內再犯」，顯見其再犯率甚高，原實施觀察、勒戒或強
    制戒治，已無法收其實效，即應依該條例第10條處罰，至第
    3次（或第3次以上）施用毒品之時間，是否宜有期間限制？
    以多久為適宜？則分屬刑事政策、專門醫學之範圍，非審判
    機關所能決定，有待循立法途徑解決（最高法院95年5月9日
    95年度第7次刑事庭會議決議及97年9月9日97年度第5次刑事
    庭會議決議意旨參照）。查本件被告前曾因施用毒品案件，
    經本院裁定送強制戒治執行完畢並釋放出所，復於受前揭強
    制戒治處分執行完畢並釋放後之5年內，再因施用第一級毒
    品案件，經同院以94年度訴字第1646號判處有期徒刑1年確
    定，於96年4月26日執行完畢，此有臺灣高等法院被告前案
    紀錄表1份附卷可按，是本件被告雖係於受上開強制戒治執
    行完畢並釋放後之5年後，再犯本件毒品危害防制條例第10
    條第1項、第2項之罪，惟因前述5年內曾另再犯施用毒品罪
    名而屬3犯以上，依法仍應予以追訴處罰。故而，本件事證
    明確，被告上開犯行均堪以認定。
四、核被告所為，係犯毒品危害防制條例第10條第1項、第2項之
    施用第一、二級毒品罪。惟被告係以單一行為同時觸犯前揭
    二罪名，為想像競合犯，爰依刑法第55條前段之規定，僅從
    一重論以一施用第一級毒品罪，起訴意旨雖認被告所犯上揭
    二罪，應論以數罪，然被告自警詢起，即供稱係同時施用第
    一、二級毒品，且扣案物品中亦僅有一組玻璃球吸食器，顯
    見被告所述非全屬無據，況核閱全卷復查無任何其他積極具
    體事證足認被告確非以單一行為同時施用第一、二級毒品，
    故依「罪如有疑，利於被告」之刑事法原則，本院自無從論
    以被告數罪，併此敘明。又被告持有第一、二級毒品並進而
    施用，其持有之低度行為應為施用之高度行為所吸收，均不
    另論罪。再查，被告前有如犯罪事實欄之論罪科刑紀錄，此
    亦有臺灣高等法院被告前案紀錄表1份附卷足憑，故被告於
    受徒刑執行完畢後，5年內故意再犯本件有期徒刑以上之罪
    ，依刑法第47條第1項規定，自構成累犯，依法應加重其刑
    。另本件並無因被告供出毒品來源因而查獲其他正犯或共犯
    之情形，有本院公務電話紀錄表1份在卷可稽（本院卷第13
    頁參見），是並無毒品危害防制條例第17條第1項之適用，
    亦併此敘明。茲審酌被告前曾因施用毒品經法院送觀察、勒
    戒、強制戒治以及判處徒刑並均執行完畢後，卻仍不思戒絕
    毒癮、革除惡習，顯未能深切悔改並記取教訓，惟念及被告
    施用毒品之犯行，在本質上乃屬自我戕害身心健康之行為，
    及其犯後尚知坦承犯行，態度非惡，兼衡其為國中畢業，目
    前養雞、種田，離婚、小孩已成年，及其犯罪之動機為止痛
    等一切情狀，量處如主文所示之刑，以資懲戒。
五、按查獲之海洛因、甲基安非他命分別係屬第一、二級毒品，
    不問屬於犯人與否，均應沒收銷燬之，此毒品危害防制條例
    第2條第2項第1、2款、第18條第1項前段分別定有明文。故
    本件扣案之第一級毒品海洛因（驗餘淨重合計為1.65公克）
    、及第二級毒品甲基安非他命（驗餘淨重為0.073公克），
    均應依前揭之規定，宣告沒收併銷燬之。另玻璃球吸食器1
    組、新品夾鏈袋1包、盛裝前揭第一、二級毒品之空包裝袋
    共8個等物，均為被告所有、分別為供其犯本件所用或預備
    所用之物，業據被告供承在卷（本院卷第22頁參見），爰依
    刑法第38條第1項第2款之規定，均宣告沒收。
六、據上論斷，應依刑事訴訟法第273條之1第1項、第299條第1
    項前段，毒品危害防制條例第10條第1項、第2項、第18條第
    1項前段，刑法第11條前段、第55條前段、第47條第1項、第
    38 條第1項第2款，判決如主文。
本案經檢察官王誠到庭執行職務。
中    華    民    國   100    年    9     月    15    日
                  刑事第四庭  法  官  林臻嫺
以上正本證明與原本無異。
如不服本判決應於收受本判決後10日內向本院提出上訴書狀，並
應敘述具體理由。其未敘述上訴理由者，應於上訴期間屆滿後20
日內向本院補提理由書狀（均須按他造當事人之人數附繕本）「
切勿逕送上級法院」。
                              書記官  洪培綺
中    華    民    國   100    年    9     月    16    日
附錄本案論罪科刑法條全文：
毒品危害防制條例第10條
施用第一級毒品者，處 6 月以上 5 年以下有期徒刑。
施用第二級毒品者，處 3 年以下有期徒刑。